【裁判字號】    98,訴緝,86
【裁判日期】    980610
【裁判案由】    偽造有價證券
【裁判全文】
臺灣高雄地方法院刑事判決              98年度訴緝字第86號
公  訴  人  臺灣高雄地方法院檢察署檢察官
被      告  甲○○
上列被告因偽造有價證券等案件，經檢察官提起公訴（73年度偵
字第11984 號），本院判決如下：
    主  文
本件免訴。
    理  由
一、公訴意旨略以：甲○○於民國72年8 月20日在高雄市○○○
    路244 號芳達企業有限公司內意圖供行使之用而偽造吳阿蘭
    空白遺失之高雄市第二信用合作社前鎮分社72年12月15日期
    354132號面額新台幣27萬5 千元支票1 指向高邱瓦調現，高
    邱瓦再轉向趙煥平調現，屆期趙煥平提示因吳阿蘭掛失及印
    鑑不符而退票，因認被告甲○○涉犯刑法第201 條第1 項（
    起訴書誤載為第203 條第1 項）之偽造有價證券等罪嫌。
二、按案件時效已完成者，應諭知免訴判決，刑事訴訟法第302
    條第2 款定有明文。次按被告行為後，刑法第80、83條關於
    追訴權時效期間、停止之規定，業已於94年2 月2 日修正公
    布，並於95年7 月1 日施行。現行刑法第2 條第1 項規定：
    「行為後法律有變更者，適用行為時之法律。但行為後之法
    律有利於行為人者，適用最有利於行為人之法律」，因追訴
    權時效期間之長、短，關係是否行為人受到刑事追訴或處罰
    ，而追訴時效完成者，依刑事訴訟法第302 條第2 款規定應
    諭知免訴判決，而免訴判決為實體判決，因此關於追訴時效
    期間之修正，應屬實體刑罰法律變更，而有刑法第2 條第1
    項規定之適用（臺灣高等法院暨所屬法院因應新修正刑法施
    行座談會意見參照），合先敘明。
三、查修正前刑法第80條規定：「追訴權，因左列期間內不行使
    而消滅：一、死刑、無期徒刑或10年以上有期徒刑者，20年
    。二、3 年以上10年未滿有期徒刑者，10年。三、1 年以上
    3 年未滿有期徒刑者，5 年。四、1 年未滿有期徒刑罪者，
    3 年。五、拘役或罰金者，1 年。前項期間自犯罪成立之日
    起算。但犯罪行為有連續或繼續之狀態者，自行為終了之日
    起算」、修正前刑法第83條規定：「追訴權之時效，如依法
    律之規定，偵查、起訴或審判之程序，不能開始或繼續時，
    停止其進行。前項時效停止，自停止原因消滅之日起，與停
    止前已經過之期間，一併計算。停止原因繼續存在之期間，
    如達於第80條第1 項各款所定期間4 分之1 者，其停止原因
    視為消滅」；而修正後刑法第80條則規定：「追訴權，因下
    列期間內未起訴而消滅：一、犯最重本刑為死刑、無期徒刑
    或10年以上有期徒刑之罪者，30年。二、犯最重本刑為3 年
    以上10年未滿有期徒刑之罪者，20年。三、犯最重本刑為1
    年以上3 年未滿有期徒刑之罪者，10年。四、犯最重本刑為
    1 年未滿有期徒刑、拘役或罰金之罪者，5 年。前項期間自
    犯罪成立之日起算。但犯罪行為有繼續之狀態者，自行為終
    了之日起算」、修正後刑法第83條規定：「追訴權之時效，
    因起訴而停止進行。依法應停止偵查或因犯罪行為人逃匿而
    通緝者，亦同。前項時效之停止進行，有下列情形之一者，
    其停止原因視為消滅：一、諭知公訴不受理判決確定，或因
    程序上理由終結自訴確定者。二、審判程序依法律之規定或
    因被告逃匿而通緝，不能開始或繼續，而其期間已達第80
    條第1 項各款所定期間4 分之1 者。三、依第1 項後段規定
    停止偵查或通緝，而其期間已達第80條第1 項各款所定期間
    4 分之1 者。前2 項之時效，自停止原因消滅之日起，與停
    止前已經過之期間，一併計算」。本件被告涉犯刑法第201
    條偽造有價證券罪嫌，其法定本刑為3 年以上10年以下有期
    徒刑，追訴權時效期間依修正前刑法第80條第1 項第1 款規
    定為20年，再依修正前刑法第83條規定加計因通緝無法開啟
    審判之停止進行期間（20年追訴權時效期間4分之1 即5 年
    ），修法前之追訴權時效加計停止期間即為25年；而依修正
    後刑法第80條第1項第1 款規定，其追訴權時效為30年，加
    計停止進行之期間（30年追訴權時效期間4 分之1 即7 年6
    月），則修法後之追訴權時效加計4 分之1 停止期間為37年
    6 月，茲經比較新舊法之結果，自以修正前刑法上開規定，
    對於被告有利，依刑法第2 條第1 項規定，本件自應適用被
    告行為時之上開修正前刑法規定。
四、經查：本件被告被訴於72年8 月20日間涉犯偽造有價證券罪
    嫌，其追訴權時效期間，依修正前刑法第80條第1 項第1 款
    規定為20年，已如前述，經公訴人於73年3 月5 日開始實施
    偵查，迄本院於73年11月22日發布通緝日止之期間（此期間
    不生時效進行之問題），再加計因被告通緝，致本案審判程
    序不能開始，而停止追訴權時效進行持續所達上開追訴權時
    間之4 分之1 期間（即5 年），扣除檢察官於73年9 月14日
    提起公訴迄該案於73年10月2 日繫屬本院期間（此期間發生
    時效進行之效力），被告所犯前開偽造有價證券犯行之追訴
    權時效應至98年4 月19日完成，惟被告迄今仍未緝獲歸案，
    其所犯上開偽造有價證券罪嫌之追訴權自已因時效完成而消
    滅，揆諸前揭說明，本件爰不經言詞辯論，逕為免訴之諭知
    。
據上論斷，應依刑事訴訟法第302 條第2 款、第307 條，判決如
主文。
中    華    民    國    98    年    6     月    10    日
                  刑事第一庭   審判長 法  官  蔡國卿
                                      法  官  張琬如
                                      法  官  王淑惠
以上正本證明與原本無異。
如不服本判決應於收受判決後10日內向本院提出上訴書狀，並應
敘述具體理由。其未敘述上訴理由者，應於上訴期間屆滿後20日
內向本院補提理由書(均須按他造當事人之人數附繕本)「切勿逕
送上級法院」。
中    華    民    國    98    年    6     月    10    日
                                      書記官  黃旭淑


司法院資訊處製作；財團法人民間司法改革基金會備份。
